【裁判字號】    97,訴,46
【裁判日期】    970829
【裁判案由】    侵權行為損害賠償
【裁判全文】
臺灣花蓮地方法院民事判決                97年度訴字第46號
原      告  丙○○
            乙○○
            丁○○
            戊○○
共      同
訴訟代理人  鍾年展律師
被      告  甲○○
訴訟代理人  曾泰源律師
複代理人    林國泰律師
上列當事人間因被告過失致死案件，原告提起損害賠償刑事附帶
民事訴訟事件，由本院刑事庭裁定移送前來（96年度交附民字第
35號），本院於民國97年8月14日言詞辯論終結，判決如下：
    主      文
被告應給付原告丙○○新台幣壹佰伍拾參萬貳仟肆佰元，給付
原告乙○○、丁○○、戊○○各新台幣壹佰壹拾貳萬伍仟元，及
均自民國96年12月7日起至清償日止，按年息百分之五計算之利
息。
訴訟費用由被告負擔。
本判決於原告丙○○以新台幣伍拾萬元，原告乙○○、丁○○、
戊○○各以新台幣參拾柒萬元供擔保後得假執行，但被告如以
新台幣壹佰伍拾參萬貳仟肆佰元為原告丙○○預供擔保，各以新
台幣壹佰壹拾貳萬伍仟元為原告乙○○、丁○○、戊○○預供擔
保後，得免為假執行。
    事實及理由
一、原告主張：
  (一)被告於民國96年8月25日2時許飲酒後，騎乘車號RD3-620號
    輕型機車，沿花蓮市○○路往永吉橋行駛，於同日4時許，
    行經花蓮縣吉安鄉○○村○○路○段262號前，疏未注意機
    車騎車行經未劃標線道路應靠右行駛，且時速不得超過50公
    里，而以超過50公里之時速且未靠右行駛，適與對向迎面而
    來，由原告母親許瓊文騎乘車號WUV-901號輕型機車發生擦
    撞，許瓊文因而人車倒地，經人緊急送往花蓮慈濟醫院急救
    ，仍因頭部外傷、顱骨骨折、顱內出血、腹內出血、左手尺
    股骨折、中樞神經衰竭等症狀不治死亡。被告經警實施駕駛
    人酒精濃度測試，由醫院抽血檢驗發現被告血液中每公升含
    酒精濃度245毫克，換算呼氣酒精濃度達每公升1.22毫克。
  (二)被告應負侵權行為損害賠償之責。原告請求金額如下：
  1.原告丙○○支出喪葬費用新台幣（下同）407,400元。
  2.原告為許瓊文之子女，原告丙○○為花蓮高中畢業，目前任
    職於長昇運動器材社，年薪80萬元，原告乙○○為高雄醫學
    院研究所畢業，目前擔任台積電主任工程師，年薪110萬元
    ，原告丁○○為嶺東商專畢業，目前工作家管，原告戊○○
    為文化大學畢業，目前任職龍騰文化公司協理，年薪120萬
    元。原告母親許瓊文長期在花蓮市綜合市場擺攤賣水果，家
    中生計自原告年幼時即全賴母親擺攤收入（原告父親生前則
    幫忙母親送貨，原告父親於4年前病逝），含莘茹苦扶養原
    告成人，今原告在社會立足，擁有正當職業、美滿家庭，全
    賴母親生前養育之恩，詎原告與母親正待共享天倫之際，母
    親竟遭被告酒醉騎車撞死，被告深夜飲酒作樂，呼氣酒精濃
    度高達每公升1.22毫克已近迷醉之下（依警察大學蔡中志教
    授研究統計，酒精濃度每公升0.85毫克，肇事率是正常狀態
    50 倍），仍不顧他人死活，任意騎乘機車橫行馬路，將凌
    晨早起批入水果工作之原告母親撞死，其過失程度已跡近故
    意，請求被告給付原告各150萬元精神慰撫金。因原告各領
    取強制汽車責任險理賠金375,000元，應扣除該部分保險理
    賠金。
  (三)爰依侵權行為之法律關係請求被告應為賠償。並聲明：被告
    應給付原告丙○○1,532,400元，給付原告乙○○、丁○○
    、戊○○各1,125,000元，及均自起訴狀繕本送達翌日即96
    年12月7日起至清償日止，按年息百分之五計算之利息；原
    告願供擔保請准宣告假執行。
二、被告則以：被告雖不否認對於本案有過失而應負侵權行為損
    害賠償責任，但原告請求精神慰撫金之金額顯屬過高，被告
    為高中畢業，在案發時僅在一家舞台工作室擔任臨時工，收
    入不高，目前因本案在監執行，願意出獄後以工作所得償還
    。請鈞院審酌兩造身分、地位、教育程度、經濟能力等事項
    ，就精神慰撫金部分予以公平合理判決等語資為抗辯。並聲
    明：原告之訴駁回；如受不利判決願供擔保請准宣告免為假
    執行。
三、兩造不爭執之事實：
  (一)原告為許瓊文之子女。
  (二)被告於96年8月25日2時許飲酒後，騎乘車號RD3-620號輕型
    機車，沿花蓮市○○路往永吉橋行駛，於同日4時許，行經
    花蓮縣吉安鄉○○村○○路○段262號前，疏未注意機車騎
    車行經未劃標線道路應靠右行駛，且時速不得超過50公里，
    而以超過50公里之時速且未靠右行駛，適與對向迎面而來，
    由許瓊文騎乘車號WUV-901號輕型機車發生擦撞，許瓊文因
    而人車倒地，經人緊急送往花蓮慈濟醫院急救，仍因頭部外
    傷、顱骨骨折、顱內出血、腹內出血、左手尺股骨折、中樞
    神經衰竭等症狀不治死亡。（如本院96年度交易字第61號刑
    事判決書認定之犯罪事實）。本件車禍事故被告應負全部之
    過失責任。
  (三)原告丙○○支出許瓊文之喪葬費用407,400元。
  (四)原告各領得強制汽車責任險理賠金375,000元。
四、得心證之理由：本件兩造所爭執之處，應在於：原告各請求
    精神慰撫金150萬元，是否適當？應以若干為適當？
  (一)按因故意或過失，不法侵害他人之權利者，負損害賠償責任
    ；不法侵害他人致死者，對於支出醫療及增加生活上需要之
    費用或殯葬費之人，亦應負損害賠償責任；不法侵害他人致
    死者，被害人之父、母、子、女及配偶，雖非財產上之損害
    ，亦得請求賠償相當之金額，民法第184條第1項前段、第
    192條第1項、第194條分別定有明文。本件被告因酒後騎車
    過失導致許瓊文死亡，已如前述，而原告為許瓊文之子女，
    依據前述說明，被告自應負損害賠償責任。至原告所得請求
    損害賠償之範圍，就原告丙○○請求喪葬費用407,400元部
    分，被告並不爭執，本院僅就原告請求精神慰撫金部分審酌
    如下。
  (二)按慰藉金之多寡，應斟酌雙方之身分、地位、資力與加害之
    程度及其他各種情形核定相當之數額。其金額是否相當，自
    應依實際加害情形與被害人所受之痛苦及雙方之身分、地位
    、經濟狀況等關係決定之（最高法院85年度台上字第460號
    判決意旨可資參考）。原告為許瓊文之子女，許瓊文為33年
    8月12日生，原告因被告酒後駕車重大過失而驟失母親，無
    法承歡膝下使母親安享天倫之樂，其等精神上自深受打擊，
    而受有相當之痛苦，本院審酌原告自承丙○○為花蓮高中畢
    業，目前任職於長昇運動器材社，年薪80萬元，乙○○為高
    雄醫學院研究所畢業，目前擔任台積電主任工程師，年薪
    110萬元，丁○○為嶺東商專畢業，目前工作家管，戊○○
    為文化大學畢業，目前任職龍騰文化公司協理，年薪120萬
    元，原告母親許瓊文長期在花蓮市綜合市場擺攤賣水果，被
    告為高中畢業，自承其案發時擔任臨時工，名下無財產（有
    稅務電子閘門財產所得調件明細表可參），但被告為73年2
    月26日生，正值壯年，應有相當之工作能力獲取收入暨兩造
    之身分、地位、經濟狀況、被告過失程度甚巨及原告所受痛
    苦程度等，認原告請求精神慰撫金各150萬元，尚屬適當。
    則扣除原告各領得之強制汽車責任險理賠金375,000元後，
    原告丙○○得請求1,532,400元（407400＋0000000－000000
    ＝0000000），乙○○、丁○○、戊○○各得請求1,125,000
    元（0000000－000000＝0000000）。
五、從而，原告依侵權行為之法律關係請求被告給付原告丙○○
    1,532,400元，給付乙○○、丁○○、戊○○各1,125,000
    元，及均自96年12月7日起至清償日止，按年息百分之五計
    算之利息，為有理由，應予准許。兩造均陳明願供擔保請准
    宣告假執行及免為假執行，經核均無不合，爰分別酌定相當
    擔保金額准許之。本件事證已明，兩造其餘攻擊防禦方法及
    舉證，均無礙勝負判斷，爰不一一論列，附此敘明。
六、訴訟費用負擔之依據：民事訴訟法第78條。
中    華    民    國    97    年    8     月    29    日
                     臺灣花蓮地方法院民事庭
                         法      官  楊碧惠
以上正本係照原本作成。
如不服本判決，應於送達後20日內，向本院提出上訴狀並表明上
訴理由，如於本判決宣示後送達前提起上訴者，應於判決送達20
日內補提上訴理由書(須附繕本)。
中    華    民    國    97    年    8     月    29    日
                         法院書記官  紀龍年


司法院資訊處製作；財團法人民間司法改革基金會備份。
